【裁判字號】    98,訴,418
【裁判日期】    990303
【裁判案由】    營利事業所得稅
【裁判全文】
臺中高等行政法院判決
                                       98年度訴字第418號
                                     99年2月24日辯論終結
原      告  新裕砂石場
代  表  人  甲○○
被      告  財政部臺灣省中區國稅局
代  表  人  乙○○
訴訟代理人  丙○○
上列當事人間因營利事業所得稅事件，原告不服財政部中華民國
98年9月7日台財訴字第 09800430750號訴願決定，提起行政訴訟
。本院判決如下︰
    主  文
原告之訴駁回。
訴訟費用由原告負擔。
    事實及理由
一、程序事項：本件被告代表人原為趙榮芳，於本院審理中變更
    為乙○○，並聲明承受訴訟，核無不合，應予准許；另原告
    經合法通知於言詞辯論期日未到場，又無民事訴訟法第 386
    條所規定各款之情形，爰依被告之聲請，由其一造論而為判
    決，均先予敘明。
二、事實概要：緣原告民國（下同）94年度營利事業所得稅結算
    申報，原列報營業收入淨額新臺幣（下同）65,481,605元，
    營業成本64,344,479元，全年所得額為虧損48,347元，經被
    告調查核定課稅所得額為5,238,645元，補徵稅額1,299,651
    元，繳納期間自 97年1月6日起至97年1月15日止，繳款書並
    於96年12月29日合法送達，因原告未於法定期限內申請復查
    而告確定。嗣原告於98年2月2日（收文日）申請復查，經被
    告於 98年4月27日以中區國稅法一字第0980016771號復查決
    定以程序不合為由，駁回其復查之申請。原告復於98年6月1
    日（收文日）申請依行政程序法第 128條規定重新核定並撤
    銷原處分，經被告於98年6月4日以中區國稅中縣一字第0980
    023832號函否准。原告不服，提起訴願，遭決定駁回，遂提
    起行政訴訟。
三、本件原告於言詞辯論期日未到場，依其起訴狀所載，為以下
    之主張及聲明：
  (一)程序部分：
    1.原告94年度營利事業所得稅結算申報，被告依原申報營業
      收入65,481,605元、營業成本64,344,479元，因92、93年
      度爭議甚久，94年度核定營業收入變更為 0元，但依財政
      部78年6月24日台財稅第781146897號函釋以取得虛設行號
      發票，並無銷貨事實，開立統一發票予他人，按發票銷售
      額8%核算營業外收入5,238,528元，加計利息收入117元核
      定所得額為5,238,645元，應納稅額1,299,651元。縱使該
      核定稅額繳款書於 96年12月29日送達，限繳日期為97年1
      月15日，但原告莫名其妙，未於限繳期限翌日起30天內申
      請復查而告確定，復查、訴願遞予程序駁回。但該年度變
      更核定通知書，應屬新處分，原告於 98年1月10日赴原查
      機關申請閱覽92、93、94年度變更核定情形時，始發現上
      情，該核定通知書製（列）表日期為 98年1月10日，原告
      於2月2日提出申請復查，並無逾期。
    2.縱使申請復查不變期間，以稅單96年12月29日送達，限繳
      日期為97年1月15日，逾法定不變期間（97年2月14日屆滿
      ），未提復查申請而告確定。但原告於 98年1月10日閱卷
      始知悉新處分營業收入、營業成本、營業淨利均變更核定
      為0元， 但另按虛開發票銷售額8%增營業外收入5,238,52
      8元為所得額之新處分， 是為原告發現核定當年度結算申
      報之新事證， 依行政程序法第128條第1項第2款規定，於
      98年2月2日申請撤銷變更原處分，程序似無不合。
  (二)實體部分：
    1.原告94年度原申報營業收入65,481,605元及營業成本64,3
      44,479元，係為製造業績假象，俾向銀行申請融資貸款（
      實際上並未獲核准），遂與設於臺中縣豐原市關係企業證
      豐股份有限公司及設於南投縣集集鎮之新裕砂石行，無進
      銷事實，對開發票，三方按期申報 401表銷售額並繳納銷
      項營業稅額，並無短漏報營業稅，與一般取得虛設行號發
      票或無銷貨事實開立發票予以他人牟取不法利益者，迥然
      不同。
    2.上開三家關係人企業，實際負責人為原告代表人母親李招
      治女士，業經臺灣南投地方法院查明雖無漏稅行為，但以
      無進銷事實，對開發票，致三家公司帳載不實，違反商業
      會計法第71條規定判刑確定，在臺中女監服刑中，原告負
      責人及證豐公司負責人彭武男刑責亦均遭臺灣臺中地方法
      院檢察署追訴中，豈有自家人對開發票牟取8%所得之理？
      違反估計課稅原則。為此，應撤銷被告核定莫須有之營業
      外收入5,238,528元等情。
  (三)綜上所述，聲明求為判決撤銷訴願決定（復查決定）及原處
    分。
四、被告則以：
  (一)原告94年度營利事業所得稅結算申報，列報營業收入淨額65
    ,481,605元，營業成本64,344,479元，全年所得額虧損48,3
    47元，經被告所屬臺中縣分局以其主要進項來源為涉嫌虛設
    行號之商號，且依通報資料查獲原告無銷貨事實虛偽開立不
    實之統一發票計117紙，銷售額合計65,481,605元，分別於
    96年3月19日及96年10月22日以中區國稅中縣一字第0960011
    460號及第 0960040057號函，請原告提示帳簿憑證等相關資
    料供核，惟迄未提示，乃依所得稅法及財政部函釋規定，按
    同業利潤標準淨利率核定營業淨利 0元，並將虛開統一發票
    金額65,481,605元按8%核算其他收入 5,238,528元，加計利
    息收入117元，核定全年所得額5,238,645元，應補稅額1,29
    9,651元。上開原核定之94年度核定通知書核定日期為96年1
    2月6日，製表日期為 96年12月6日，核定稅額繳款書之繳納
    期間為 97年1月6日至97年1月15日，均於96年12月29日合法
    送達，有原告簽收之送達回執影本可稽，復查申請期限於97
    年 2月14日屆滿，因原告未於法定期限內申請復查而告確定
    ，此為原告所不爭，其主張於 98年1月10日始發現該年度變
    更核定通知書，製（列）表日期 98年1月10日應屬新處分，
    其於98年2月2日提出申請復查並無逾期，顯屬誤解。
  (二)於原告主張其於 98年1月10日閱卷始知悉新處分營業收入、
    營業成本及營業淨利均變更核定為0元，另按虛開統一發票8
    %增加營業外收入5,238,528元，該「當年度變更核定通知書
    」為新處分，依行政程序法第 128條第1項第2款規定其於98
    年2月2日申請撤銷變更原處分，程序似無不合乙節：
    1.行政程序法第 128條規定，程序之重新進行應同時符合須
      由相對人或利害關係人提出申請、行政處分必須具備形式
      之存續力、須遵守法定之申請期限、非因申請人之重大過
      失而使行政處分確定、具備重新開始之原因等5項要件。
      本件原告據以主張所發生之新事證為「當年度變更核定通
      知書」，即被告於 96年12月17日（核定日期96年12月6日
      ）製表之「94年度營利事業所得稅結算申報核定通知書」
      ，原告主張該變更後之核定通知書之製表日期為98年1月1
      0 日，顯屬誤解。又上開原核定之核定通知書既已與核定
      稅額繳款書於96年12月29日合法送達，原告主張其於98年
      1月10 日閱卷始知悉新處分，依行政程序法第128條第1項
      第2款規定其於 98年2月2日申請撤銷原處分，程序似無不
      合乙節，顯無足採。
    2.況本件系爭事由縱依原告主張其無銷貨事實虛開統一發票
      非屬一般虛設行號牟不法利益之行為為由，顯然在當時原
      告即已知悉有重新進行之事由，原告自應於被告核定其94
      年度營利事業所得稅確定後，3 個月內申請更正，惟原告
      延至98年5月28日始申請更正，已逾法定救濟期間過後3個
      月，依行政程序法第 128條之規定，即不得向被告申請程
      序重開。
  (三)綜上所述，所訴核無足採等語，資為抗辯。並聲明求為判決
    駁回原告之訴。
五、兩造之爭點在於被告駁回原告依行政程序法第 128條規定程
    序重開之申請是否合法，經查：
（一）、本件原告係因不服財政部98年9月7日台財訴字第098004
        30750 號訴願決定，而提起本件撤銷訴訟，即係對於被
        告所屬臺中縣分局以98年6月4日中區國稅中縣一字第09
        80023832號函復原告 98年5月26日申請書之不服，而原
        告上開申請係以「為貴分局重新核定94年度無銷貨事實
        虛開統一發票按8%改列營業收入．．．，於法定期間經
        過後，始知悉有行政程序法第 128條第1項第2款情形，
        故．．．請撤銷變更重核處分。」（見該申請書主旨）
        ，是原告提起本件撤銷訴訟請求撤銷者，應係被告所屬
        臺中縣分局上開否准原告依行政程序法第128條第1項第
        2款請求再開行政程序申請之處分。
（二）、按「行政處分於法定救濟期間經過後，具有下列各款情
        形之一者，相對人或利害關係人得向行政機關申請撤銷
        、廢止或變更之。但相對人或利害關係人因重大過失而
        未能在行政程序或救濟程序中主張其事由者，不在此限
        。一、具有持續效力之行政處分所依據之事實事後發生
        有利於相對人或利害關係人之變更者。二、發生新事實
        或發現新證據者，但以如經斟酌可受較有利益之處分者
        為限。三、其他具有相當於行政訴訟法所定再審事由且
        足以影響行政處分者（第 1項）。前項申請，應自法定
        救濟期間經過後三個月內為之；其事由發生在後或知悉
        在後者，自發生或知悉時起算，但自法定救濟期間經過
        後已逾五年者，不得申請。（第 2項）」為行政程序法
        第128條所規定。
（三）、本件原告94年度營利事業所得稅結算申報，列報營業收
        入淨額65,481,605元，營業成本64,344,479元，全年所
        得額虧損48,347元，經被告所屬臺中縣分局以其主要進
        項來源為涉嫌虛設行號之商號，且依通報資料查獲原告
        無銷貨事實虛偽開立不實之統一發票計 117紙，銷售額
        合計 65,481,605元，分別於96年3月19日及96年10月22
        日以中區國稅中縣一字第 0960011460號及第096004005
        7 號函，請原告提示帳簿憑證等相關資料供核，因原告
        未予提示，被告乃按同業利潤標準淨利率核定營業淨利
        0元，並將虛開統一發票金額 65,481,605元按8%核算其
        他收入5,238,528元，加計利息收入117元，核定全年所
        得額5,238,645元，應補稅額 1,29 9,651元。被告上開
        對原告94年度營利事業所得稅結算申報所為核定之核定
        通知書核定日期為 96年12月6日，製表日期為96年12月
        17日，核定稅額繳款書之繳納期間為97年1月6日至97年
        1月15日，均於 96年12月29日送達原告代表人甲○○，
        有送達回執影本可稽（見原處分卷第90頁），復查申請
        期限於 97年2月14日屆滿，原告並未於法定期限內申請
        復查，此為原告所不爭，並經本院核閱被告原處分卷無
        誤，是被告本件上開處分，自已確定。至被告就相同之
        內容，另於98年1月10日製作之原告 94年度營利事業所
        得稅結算申報核定通知書（見本院卷第14頁），既未有
        事實足認被告有就上開核課處分另為實體上之考量重為
        審查，自無第二次裁決之事實，自無變更原核課處分之
        情事。原告主張被告於 98年1月10日製作之核定通知書
        ，應屬新處分，其於98年2月2日提出申請復查並無逾期
        ，自屬誤會，此亦經被告以 98年4月27日中區國稅法一
        字第0980016771號復查決定，以原告復查申請已逾復查
        法定不變期間為理由，認復查不合法，而予駁回。
（四）、而原告依行政程序法第 128條第1項第2款「發生新事實
        或發現新證據」為由，向被告提起申請，依原告之申請
        書（見本院卷第 19頁）及起訴狀所載，係以其於98年1
        月10日閱卷始知悉新處分營業收入、營業成本、營業淨
        利均變更核定為0元， 但另按虛開發票銷售額8%增營業
        外收入5,238,528元為所得額之新處分， 主張此為原告
        發現核定當年度結算申報之新事證，作為其申請之依據
        。然依前開說明， 因被告98年1月10日所製作之原告94
        年度營利事業所得稅結算申報核定通知書，並非被告對
        原告94年度營利事業所得稅之核課另為處分，此一核定
        通知書， 自非屬行政程序法第128條第1項第2款所指之
        「新事實」或「新證據」；再者該「核定通知書」其內
        容既與原核定相同，自亦無經斟酌可受較有利益處分之
        可能。是原告此一申請，與行政程序法第128條第1項第
        2款規定之要件不符。
（五）、又原告如欲依行政程序法第 128條之規定重開行政程序
        ，依同條第 2項前段之規定，應自法定救濟期間經過後
        三個月內提起，本件上開核定稅額繳款書之限繳日期為
        97 年1月15日，已於96年12月29日送達，依稅捐稽徵法
        第35條規定，復查申請期限於 97年2月14日屆滿，原告
        因未於法定期限內申請復查，而告確定，已述之如前，
        是本件原告依行政程序法第 128條申請重開行政程序之
        法定3個月期間，應自 97年2月14日起算至97年5月15日
        屆滿。是本件原告於申請時，雖另主張原告94年度原申
        報營業收入65,481,605元及營業成本64,344,479元，係
        為製造業績假象，俾向銀行申請融資貸款（實際上並未
        獲核准），遂與設於臺中縣豐原市關係企業證豐股份有
        限公司及設於南投縣集集鎮之新裕砂石行，無進銷事實
        ，對開發票，三方按期申報 401表銷售額並繳納銷項營
        業稅額，並無短漏報營業稅，與一般取得虛設行號發票
        或  無銷貨事實開立發票予以他人牟取不法利益者，迥
        然不同等情一節，因此等事實，依其主張之內容應為原
        告自始所知悉，惟原告遲至 98年5月28日始具文以上揭
        事由向被告機關申請重開行政程序，亦顯係已逾法定期
        間始提出申請。
六、綜上所述，被告以原告依行政程序法第 128條第1項第2款之
    規定，提出之申請，所附資料尚無新事證，而為否准原告申
    請之處分，雖理由未見完備，然其否准原告申請之結果，則
    無不同，訴願決定予以維持，尚無不合。原告提起本件訴訟
    指摘原處分及訴願決定違法，而請求均予撤銷，為無理由，
    應予駁回。此外，原告依行政程序法第 128條第1項第2款之
    規定，所提起之本件申請為不合法，則其所為關於原告系爭
    年度營利事業所得稅之實體主張，並非本案所得審究，亦附
    此敘明。
七、據上論結，本件原告之訴為無理由，依行政訴訟法第 218條
    、第195條第1項後段、第98條第1項前段、民事訴訟法第385
    條第1項前段，判決如主文。
中    華    民    國    99    年     3    月    3     日
                臺中高等行政法院第四庭
                          審判長法  官  沈  應  南
                                法  官  王  德  麟
                                法  官  許  武  峰
以上正本證明與原本無異。
如不服本判決，應於判決送達後20日內向本院提出上訴書狀，其
未表明上訴理由者，應於提起上訴後20日內向本院提出上訴理由
書（須依對造人數附具繕本）；如於本判決宣示或公告後送達前
提起上訴者，應於判決送達後20日內補提上訴理由書（須附繕本
）。未表明上訴理由者，逕以裁定駁回。
中    華    民    國    99    年    3     月    5    日
                                書記官  廖  倩  慧


司法院資訊處製作；財團法人民間司法改革基金會備份。
